---
title: "Serie de tiempo con data frame air passangers"
output: html_notebook
---


```{r, include=FALSE}
data <- AirPassengers
```

### Datos de serie de tiempo (Obserevamos que la frecuencia es mensual)
```{r, echo=FALSE}
data
```

### Observamos una tendencia creciente que podría no ser lineal, por lo cuál utilizaremos la descomposición multiplicativa más adelante
```{r, echo=FALSE}
plot(data, ylab="Número de pasajeros a tráves del tiempo", type="o", pch =20)
```

### Al hacer la prueba de **Dickey Fuller** para comprobar estacionalidad se acepta la estacionalidad de la serie de tiempo al observar que el p-value es menor que .05

```{r, echo=FALSE}
adf.test(data)
```

### Verificamos que la tendencia no es completamente lineal, además de que evidentemente existe una estacionalidad y podemos observar que la serie contiene mayor ruido en los periodos comprendidos a **1950-1954** y **1958-1960**
```{r, echo=FALSE}
plot(decompose(data, type = "multiplicative"))

```
 

```{r, include=FALSE}
#Guardamos la descomposición de la serie por el método "decompose" para poder eztraer los componentes
data.decompM <- decompose(data, type = "multiplicative")
#Creamos una secuencia de números de 1 a 144
t <- seq(1, 144, 1)
#Ajustamos modelo lineal a la tendencia de la serie
modelTrend <- lm(formula = data.decompM$trend ~ t)
predT <- predict.lm(modelTrend, newdata = data.frame(t))

```

### Al observar un modelo lineal contra la tendencia podemos ver que el gráfico sufiere que el comportamiento es lineal aunque en algunos puntos están por debajo o por encima del modelo lineal 
```{r, echo=FALSE}

plot(data.decompM$trend[7:138] ~ t[7:138], ylab="T(t)", xlab="t",
     type="p", pch=20, main = "Componente de tendencia: Modelado vs Observado")
lines(predT, col="red")

```

